【裁判字號】    99,訴,255
【裁判日期】    990423
【裁判案由】    毒品危害防制條例
【裁判全文】
臺灣板橋地方法院刑事判決               99年度訴字第255號
公  訴  人  臺灣板橋地方法院檢察署檢察官
被      告  甲○○
上列被告因違反毒品危害防制條例案件，經檢察官提起公訴（九
十八年度毒偵字第八八七六號），本院合議庭裁定由受命法官獨
任行簡式審判程序，並判決如下：
    主  文
甲○○施用第一級毒品，累犯，處有期徒刑拾月，扣案第一級毒
品海洛因壹包（驗餘淨重零點壹柒柒柒公克）沒收銷燬。
    事  實
一、甲○○前於民國八十八年間因施用毒品案件，經臺灣桃園地
    方法院以八十八年度毒聲字第六四七八號裁定送觀察、勒戒
    後，認有繼續施用毒品之傾向，經同院以八十八年度毒聲字
    第七一二六號裁定，令入戒治處所施以強制戒治一年；嗣成
    績評定合格，同院再以八十九年度毒聲字第二三六０號裁定
    停止戒治，所餘期間付保護管束；嗣於保護管束期間再犯，
    經同院以八十九年度毒聲字第四八二六號裁定撤銷保護管束
    ，令入戒治處所施以強制戒治，於九十年四月二日戒治期滿
    出所，並由臺灣桃園地方法院檢察署檢察官於九十年五月四
    日，以九十年度戒偵字第四三四號不起訴處分；復於九十一
    年間因施用毒品案件，經臺灣桃園地方法院以九十一年度易
    字第一四五九號判處有期徒刑八月確定（第一案）。再於九
    十一年間因公共危險等案件，經臺灣桃園地方法院以九十一
    年度訴字第一四三四號，判處有期徒刑三年八月（放火）、
    三月（妨害公務），應執行有期徒刑三年十月確定（第二案
    ）。嗣以上第一、二案件經臺灣桃園地方法院以九十六年度
    聲減字第一五０三號減為有期徒刑四月、一年十月、一月又
    十五日，應執行有期徒刑二年二月十五日。另於九十三年間
    因施用毒品案件，經臺灣桃園地方法院以九十三年度訴字第
    四０九號判處有期徒刑九月確定（第三案），並與第一、二
    案所定應執行刑接續執行，以上三案件於九十六年八月三日
    縮短刑期執行完畢。再於九十八年間因竊盜案件，經本院以
    九十八年度簡字第一二七五號判處有期徒刑三月確定，甫於
    九十八年八月十七日執行完畢（於本案構成累犯），仍不知
    悔改。
二、其明知毒品危害防制條例業經總統於八十七年五月二十日以
    華總（一）字第八七０００九九八六０號令修正公布，於同
    年五月二十二日生效，依該條例第二條第二項第一款之規定
    ，將海洛英列為第一級毒品管理，不得非法持有及施用；並
    於九十二年六月六日再經立法院修正通過，於同年七月九日
    經總統令公布修正全文，於九十三年一月九日施行生效，仍
    為相同之規定。詎甲○○竟基於施用第一級毒品海洛因之犯
    意，於九十八年九月二十二日下午八時許（起訴書略載為下
    午某時），在臺北縣三峽鎮○○路某加油站之廁所內，將毒
    品海洛英以開水稀釋後利用針筒注射之方式，非法施用第一
    級毒品海洛因一次。嗣於九十八年九月二十三日上午十時許
    ，在臺北縣三峽鎮○○路○段三九九號「明德中學」前為警
    查獲，並扣得甲○○所有供施用之第一級毒品海洛因一包（
    扣案淨重０．一八四０公克，經取樣０．００六三公克檢驗
    用罄，餘淨重０．一七七七公克），並經警採集其尿液送驗
    ，結果呈海洛因代謝物嗎啡陽性反應，而查悉上情。
三、案經臺北縣政府警察局三峽分局報請臺灣板橋地方法院檢察
    署檢察官偵查起訴，甲○○於本院準備期日中就被訴事實為
    有罪陳述，經合議庭裁定由受命法官獨任行簡式審判程序。
    理  由
一、訊據被告甲○○對於上揭時地，施用第一級毒品海洛因之犯
    罪事實，於本院審理中坦承不諱，並有疑似毒品海洛因之白
    色粉末一包扣案可供佐證；又被告之尿液經送鑑定，亦呈海
    洛因代謝物嗎啡陽性反應，有臺灣檢驗科技股份有限公司九
    十八年十月十四日（檢體編號Ｌ0000000號）濫用藥
    物檢驗報告書及尿液代號對照表各一紙在卷可稽（見偵卷第
    十二、十三頁）。而扣案之白色粉末經送鑑定，確屬第一級
    毒品海洛因無誤，亦有交通部民用航空局航空醫務中心九十
    八年十一月十二日航藥鑑字第０九八五六七一號毒品鑑定書
    一紙附卷可按（見偵卷第十一頁），在是被告於上開時地有
    施用毒品海洛因之自白核與事實相符，堪予認定。
二、按九十二年七月九日新修正並於九十三年一月九日施行之毒
    品危害防制條例刪除「二犯」及「三犯」之規定，一改修法
    前繁雜之處遇程序，僅將施用毒品者簡化區分為「初犯」「
    再犯」，並認施用毒品者係屬病患性犯人，以觀察、勒戒戒
    除其身癮，並以強制戒治去除其心癮。經觀察、勒戒或強制
    戒治執行完畢釋放後，若係五年後再犯該條例第十條施用毒
    品罪者，與同條例第二十條第一項、第二項關於「初犯」之
    處理方式相同，檢察官應先聲請法院裁定令被告入勒戒處所
    觀察、勒戒，並視有無繼續施用毒品傾向，決定應予釋放、
    為不起訴之處分，或應聲請法院裁定令入勒戒處所強制戒治
    ；若係五年內「再犯」同條例第十條施用毒品罪者，依同條
    例第二十三條第二項規定，檢察官則應依法追訴。觀諸該條
    例第二十條第三項之修正理由：「觀察、勒戒或強制戒治五
    年後再犯者，顯見前所實施之觀察、勒戒或強制戒治已足以
    遮斷其施用毒品之癮，為期自新及協助其戒除毒癮，對此五
    年後再犯者，爰明定仍適用初犯之規定，先經觀察、勒戒、
    強制戒治之程序。」及同條例第二十三條第二項之修正理由
    ：「為配合簡化施用毒品犯之刑事處遇程序，並鑑於經觀察
    、勒戒或強制戒治執行完畢釋放後五年內再犯者，其再犯率
    甚高，原據以實施之觀察、勒戒及強制戒治既已無法收其實
    效，自應施以刑事處遇。」顯然如施用毒品者係前經觀察、
    勒戒或強制戒治等治療程序執行完畢五年後，始再施用毒品
    之「初犯」，因前所執行之觀察、勒戒或強制戒治已足收戒
    除毒癮之效，自應重新執行觀察、勒戒或強制戒治等治療程
    序，並於治療程序執行完畢後，由檢察官為不起訴處分，毋
    庸對之追訴處罰；反之，在「再犯」之情形，因其先前所為
    治療程序顯未能收戒斷毒癮之效，且考量施用毒品者之再犯
    率偏高，乃簡化其刑事處遇程序，而逕予追訴處罰，不再施
    以治療程序。參酌上開立法理由，修正毒品危害防制條例就
    施用毒品者，祇於「初犯」及「五年後再犯」二種情形，有
    其追訴條件之限制，即須於初犯經觀察、勒戒或強制戒治釋
    放後，「五年內均無施用毒品之行為」，始能認其前所實施
    之觀察、勒戒或強制戒治已足遮斷毒癮，而得於五年後再犯
    時，再予適用初犯之規定，重行觀察、勒戒等程序。倘五年
    內已經再犯，被依法追訴處罰，縱其第三次（或第三次以上
    ）施用毒品之時間在初犯釋放五年以後，即與「五年後再犯
    」之情形有別，且因已於「五年內再犯」，顯見其再犯率甚
    高，原實施觀察、勒戒或強制戒治，已無法收其實效，而無
    五年戒斷期之存在，自無再經觀察、勒戒及強制戒治之必要
    ，應由檢察官逕行起訴，始符新法修正之本旨。經查，本案
    被告於八十八年間因施用毒品案件，經觀察、勒戒後，因有
    繼續施用毒品之傾向，經裁定送強制戒治，於九十年四月二
    日戒治期滿釋放出所，並經檢察官為不起訴處分；又於九十
    一年、九十三年間，多次因施用毒品案件為法院論罪科刑，
    足認被告經上開觀察、勒戒及強制戒治之執行後，未足以遮
    斷其施用毒品之癮，自與前揭條例第二十條第三項之規定僅
    得適用於「再犯」之情形不合（此有最高法院九十五年度台
    非字第五九號判決可參）。故本件公訴人逕向本院提起追訴
    ，於法要無不合，附此陳明。綜上，本案事證明確，被告犯
    行堪以認定，應依法論科。
三、核被告所為，係犯毒品危害防制條例第十條第一項之施用第
    一級毒品海洛因罪。其施用第一級毒品海洛因前後持有海洛
    英之低度行為，應為施用之高度行為所吸收，不另論罪。又
    被告有事實欄所述之前科，最近一次係於九十八年八月十七
    日執行有期徒刑完畢，此有臺灣高等法院被告全國刑案紀錄
    表可憑，其於刑之執行完畢後五年內，故意再犯本件有期徒
    刑以上之刑之案件，為累犯，應依刑法第四十七條第一項之
    規定加重其刑。爰審酌被告犯罪之動機、目的、手段，有多
    次施用毒品之紀錄，歷經觀察勒戒、強制戒治、科刑之執行
    ，仍無法戒絕惡習，顯見其自制力薄弱，犯罪所生之危害，
    犯罪後坦承犯行，態度尚稱良好，前已因施用毒品案件為法
    院判處有期徒刑八月、九月之刑度，及檢察官之具體求刑等
    一切情狀，量處如主文所示之刑，以資儆懲。
四、扣案之海洛因一包（扣案淨重０．一八四０公克，經取樣０
    ．００六三公克檢驗用罄，餘淨重０．一七七七公克），為
    被告所有供施用之第一級毒品，有交通部民用航空局航空醫
    務中心九十八年十一月十二日航藥鑑字第０九八五六七一號
    毒品鑑定書一紙可稽，應依毒品危害防制條例第十八條第一
    項前段規定宣告沒收銷燬之；至取樣之０．００六三公克業
    已檢驗用罄，自無庸為沒收銷燬之諭知，附此敘明。
據上論斷，應依刑事訴訟法第二百七十三條之一第一項、第二百
九十九條第一項前段，毒品危害防制條例第十條第一項、第十八
條第一項前段，刑法第十一條前段、第四十七條第一項，判決如
主文。
本案經檢察官姜麗君到庭執行職務。
中    華    民    國    99    年    4     月    23    日
                        刑事第五庭  法  官  鄭水銓
以上正本證明與原本無異。
如不服本判決，應於收受送達後十日內向本院提出上訴書狀，其
未敘述上訴之理由者並得於提起上訴後十日內向本院補提理由書
（均須按他造當事人之人數附繕本）。
                                    書記官  翁子婷
中    華    民    國    99    年    4     月    23    日
附錄本案論罪科刑法條全文：
毒品危害防制條例第十條：
施用第一級毒品者，處六月以上五年以下有期徒刑。
施用第二級毒品者，處三年以下有期徒刑。

司法院資訊處製作；財團法人民間司法改革基金會備份。
